臺灣新竹地方法院刑事簡易判決　　　　 99年度竹簡字第775號
聲　請　人　臺灣新竹地方法院檢察署檢察官
被　　　告　鍾正明
上列被告因傷害案件，經檢察官聲請以簡易判決處刑（99年度偵
字第8561號），本院判決如下：
    主  文
鍾正明犯傷害罪，處有期徒刑月，如易科罰金，以新臺幣壹仟
元折算壹日。
    事實及理由
一、本件犯罪事實：
（一）鍾正明於民國99年7 月26日晚間，在新竹縣竹東鎮○○路
      ○段255 號「水岸快炒店」102 包廂內與該店負責人劉家
      孟一同飲酒，迄於翌（27）日凌晨1 時許，因106 包廂內
      客人黃首霈疑似酒後精神狀態不佳，在包廂內及包廂外走
      道大吵大鬧，劉家孟遂前往處理，鍾正明見狀亦準備買單
      離去，甫打開包廂大門時，即遭黃首霈以裝冰塊用桶子之
      蓋子丟中其手，鍾正明心生不滿，竟基於傷害人身體之犯
      意，與黃首霈互相拉扯及扭打，致黃首霈受有一眼熊貓眼
      、右眼角流血之傷害，黃首霈旋跑出店外，黃首霈之同行
      友人張炳堂、王順助、陳榮峻亦隨後追出，惟遍尋不著黃
      首霈行蹤。嗣於同年月27日凌晨3 時許，「水岸快炒店」
      對面之「山水私塾」社區警衛張文生巡邏時，聽見社區後
      方有男子喊叫聲，乃報警處理，經警循聲音來源找尋，遂
      在廢棄之竹東鎮榮華火車站往東方向約100 公尺處鐵路之
      小水溝內，發現黃首霈疑似從水資源路陸橋墜落草叢而躺
      臥水溝內，經送醫急救，延至同日上午10時20分許，仍急
      救無效不治死亡。
（二）案經黃首霈之妻吳若綺訴由臺灣新竹地方法院檢察署檢察
      官偵查後聲請簡易判決處刑。
二、證據及理由：
（一）被告鍾正明於警詢時及偵查中之供述。
（二）證人劉家孟、張炳堂、王順助、陳榮峻於警詢時及偵查中
      之證述。
（三）證人張文生、黃春生於警詢時之證述。
（四）長庚醫療財團法人林口長庚紀念醫院診斷證明書影本、新
      竹縣政府警察局竹東分局偵查報告書、新竹縣政府鑑識課
      現場勘察初步報告、偵查報告及所附監視器相片、法務部
      法醫研究所99年9 月29日法醫理字第0990004712號函附法
      醫研究所（99）醫剖字第0991102543號解剖報告書及法醫
      研究所（99）醫鑑字第0991102761號鑑定報告書、臺灣新
      竹地方法院檢察署相驗屍體證明書、被害人黃首霈在竹東
      榮民醫院與林口長庚醫院之病歷資料各1 份、現場圖、警
      員林宜惠製作之職務報告各2 份、被害人死亡照片及現場
      採證照片等。
（五）被告鍾正明固坦承有於上開時、地與被害人黃首霈發生衝
      突，惟矢口否認有何傷害犯行，辯稱：起因係對方先打伊
      ，伊才打回去的，伊只有用手往被害人之肩膀推開，被害
      人有往旁邊閃，後來被害人有抓伊，2 人遂一起跌倒在地
      ，伊未打被害人，亦未與被害人互毆云云。經查：
  １、本件案發當時，被告鍾正明係與「水岸快炒店」負責人劉
      家孟在該店102 包廂飲酒，被害人黃首霈則與友人張炳堂
      、王順助、陳榮峻在該店106 包廂飲酒，期間被害人疑似
      酒後情緒失控，先於包廂內摔杯子、翻桌子，並毆打出面
      制止之陳榮峻臉部一拳，陳榮峻之手臂亦遭被害人摔碎之
      杯子劃傷，當時被害人臉部沒有血、傷之跡象；嗣被害人
      又衝出包廂外，在走道上先出手毆打劉家孟臉部一拳，復
      持冰桶蓋朝甫走出102 包廂外之被告丟擲，並與被告發生
      拉扯，此際張炳堂、王順助、陳榮峻亦在場欲拉開被害人
      ，現場一片混亂，張炳堂腳部更於混亂中受傷等情，業據
      被告供承在卷（見相驗卷第13-1至15、52-2至53頁），並
      經證人張炳堂、王順助、陳榮峻、劉家孟等人證述明確（
      見相驗卷第11至13、26至32、43至45-1、48至52-2頁），
      復有證人陳榮峻、張炳堂受傷之照片10張及行政院衛生署
      台東醫院診斷證明書1 紙在卷可稽（見相驗卷第273 至27
      7-1 、317 頁），堪以認定。
  ２、又被害人既因疑似酒後失控行為，在該店包廂外走道與被
      告發生拉扯之肢體衝突，業如前述，是本件應審究者厥為
      被害人是否有於上開肢體衝突中受有傷害？倘屬肯定，則
      該傷害是否係被告所為？
    (1)證人王順助證稱：「（問：喝酒期間你們是否有起衝突？
      ）喝酒期間黃首霈突然發酒瘋，然後摔杯子、翻桌子，然
      後我經理陳榮峻有上前抱住他，想載他回去，而死者黃首
      霈就打了陳榮峻臉部一拳，然後我就上前制止並拉開他們
      ，同時我經理陳榮峻有叫司機張炳堂去抱住黃首霈，並帶
      黃首霈回家，之後黃首霈就自己一個人走出包廂到外廳大
      吼大叫，之後我和陳榮峻、張炳堂也跟著出來，就看到死
      者黃首霈被二名男子在店內徒手毆打．．．」、「（問：
      07.26 晚上是否載死者、陳男、張男至案發小吃店喝酒？
      ）是。喝到一半時，死者在包廂沙發跳來跳去，又摔杯子
      ，我總經理過去抱住要制止他，他就朝陳男臉上打一拳，
      我去拉開他們二人，後來死者往外跑並大吼叫，我們追出
      見死者在走道上與另2 個不認識客人打起來，我上前拉開
      他們．．．」等語（見相驗卷第27、52頁）。
    (2)證人陳榮峻證稱：「（問：喝酒時發生什麼事？）喝到一
      半，死者突然在沙發上跳來跳去，又摔杯子，我上前制止
      抱住他，我們面對面，又被他打一拳，張男與王男拉開我
      們，死者跑出包廂，我們追出，見他在走廊與客人打架，
      我去抱住死者要制止，死者也抱住我，王男又拉開我們，
      後來我見張男躺地喊腳痛，我去扶他，張男說他不知被什
      麼打到一直說腳痛，死者還是與另2 個我不認識的客人打
      在一起．．．」、「（問：死者自店內包廂跑出來與店內
      客人打架時，他身上是否有傷？）我只見他與另2 客人、
      三人以拳頭互打，後我去抱住死者，王男過來拉開我們2
      人，另2 客人又與死者打在一起，當時我正去扶張男，張
      男說他腳很痛不知被什麼打到，應是鐵製物品，後來死者
      又與該2 客人打在一起，沒幾秒死者就衝至對面馬路．．
      ．」等語（見相驗卷第49至50頁）。
    (3)證人張炳堂證稱：「（問：喝酒期間你們是否有起衝突？
      ）沒有。喝酒期間黃首霈突然發酒瘋，然後摔杯子、翻桌
      子，然後上前衝過去抱住陳榮峻，我趕緊上前要分開他們
      倆，然後就在包廂內拉拉扯扯起來，混亂中他就衝出包廂
      ，我跟著出去然後在走道內看到黃首霈跟兩名男子互毆，
      我就跑上前去要拉開．．．」、「（問：在包廂內發生什
      麼事？）聽到杯子摔掉聲音，是死者丟杯子，並與陳男抱
      在一起，當時我正唱歌，我見狀時去拉開他們二人，後來
      拉開後，死者往外衝，我追出去見到死者與另2 個客人已
      經打起來了，我去拉開，拉了好幾次．．．」、「（問：
      在走道時，何以死者與另2 個客人打起來？）我不知，我
      出去時他們就打一起了，當時死者有一眼已受傷似熊貓眼
      ，右眼角流血但不多。此外，我沒見到他是否有傷或流血
      ．．．」、「（問：死者當時在走道與客人打架時，是否
      為庭呈照片的鍾正明、劉家孟？）是，這2 人即我講的2
      客人，但我沒見到劉男與死者打一起，有見到鍾男與死者
      打在一起。」、「（問：確認死者與鍾正明是互毆或死者
      發酒瘋不想理他？）死者與鍾男打在一起。」等語（見相
      驗卷第44、52-1至52-2頁）。
    (4)勾稽前揭證人等之證詞，關於被害人有於包廂外走道與另
      2 名客人發生扭打一節，互核相符，並無二致；尤以證人
      張炳堂更明確指陳係該2 名客人之一即被告與被害人打在
      一起，而證人張炳堂與被告素不相識，亦無仇隙，衡情應
      無甘冒誣告罪責，無端設詞構陷被告之理；復參酌證人張
      炳堂所述，當時被害人有一眼已受傷似熊貓眼等語，亦核
      與被害人所受外傷證據其一「雙側眼有熊貓眼」之情狀相
      符，此有上開法務部法醫研究所函附解剖報告書及鑑定報
      告書各1 份、被害人死亡照片附卷可憑（見相驗卷第34、
      241 、323 至324 、369 至380 頁），益徵證人張炳堂此
      部分所言，應非子虛，堪予採信；參以被告亦自承有與被
      害人發生拉扯，並曾出手還擊等情，是被害人在與被告拉
      扯、扭打過程中，被告徒手毆打被害人，致被害人至少受
      有一眼熊貓眼、右眼角流血之傷害事實，應堪肯認。
    (5)至證人劉家孟雖證稱其未見到被告與被害人互毆等語，惟
      本件被害人確有遭被告毆打成傷之情事，已詳如前述，且
      衡酌證人劉家孟與被告為朋友關係，其所為證詞有無偏頗
      之虞，已非無疑，況依證人劉家孟所述：「（問：前晚死
      者是否與他朋友至你店消費？）．．．我們要拉出該鬧事
      的人從包廂拖至走廊，該鬧事的人往我臉打一拳，我一直
      流鼻血，服務生給我毛巾止血，那鬧事的人一直往外衝，
      剛好102 客人鍾正明剛好從包廂出來，那鬧事的人又衝上
      去打鍾，他看到誰就亂打．．．」、「（問：死者是否衝
      去打鍾正明？）我在走道拉死者後，他掙（誤載為「扎」
      ）脫，鍾就從102 包廂正好走出，死者拿旁邊的冰筒蓋衝
      去要打鍾男，有無打到我不知，因我當時血流滿面正以毛
      巾擦。」等語以觀（見相驗卷第48、51頁），則證人劉家
      孟於案發當時極有可能因遭被害人毆打，血流滿面正以毛
      巾擦拭，而未目睹被告毆打被害人之情形，是證人劉家孟
      上開證述，尚無從遽採為有利於被告之認定，附此敘明。
  ３、再者，本件被害人之死亡結果，與上開被告之傷害行為間
      ，是否具有因果關係；被告對於被害人之死亡結果，是否
      具有預見可能性等情，攸關被告是否應負加重結果犯之責
      ，自有釐清之必要，復說明如下：
    (1)按傷害人致死罪之成立，以死亡與傷害具有因果關係者為
      限。若被害人所受傷害，原不足引起死亡之結果，係因加
      害者以外之他人行為（包括被害人或第三人）而致死亡，
      則與加害者之行為，並無相當因果關係，自難令負傷害人
      致死之罪責（最高法院29年非字第52號判例意旨參照）。
      再按刑法上傷害致人於死之罪，祇須傷害行為，與死亡之
      發生，具有因果聯絡之關係，即屬成立，並非以被害人因
      傷直接致死為限，即如傷害後，因被追毆情急落水致生死
      亡之結果，其追毆行為，即實施傷害之一種暴行，被害人
      之情急落水，既為該項暴行所促成，自不得不認為因果關
      係之存在（最高法院22年上字第674 號判例意旨參照）。
      又刑法第277 條之傷害罪，既兼具傷害身體或健康兩者而
      言，故對於他人實施暴行或脅迫使其精神上受重大打擊，
      即屬傷害人之行為，如被害人因而不能自主，致跌磕成傷
      身死，則其傷害之原因與死亡之結果，即不能謂無相當因
      果關係，自應負傷害致人於死之罪責（最高法院32年上字
      第2548號判例意旨參照）。
    (2)本件被害人之研判死亡原因，係中毒性休克、出血性休克
      ；顱內出血、血胸、腹血；酒後、高處墜落、頭胸腹多處
      挫傷，及被害人死因之鑑定結果認被害人酒後高處墜落致
      頭胸腹骨盆區挫傷、雙側血胸、腹血並造成肋骨、骨盆骨
      右髖關節骨折，最後因中毒性休克及出血性休克死亡等情
      ，有上開法務部法醫研究所函附解剖報告書及鑑定報告書
      、臺灣新竹地方法院檢察署相驗屍體證明書各1 份在卷可
      查（見相驗卷第369 至380 、385 頁），顯然被害人遭被
      告毆打所受上開傷害，並不足以引起被害人死亡之結果。
    (3)又被害人是否有可能為躲避被告之追逐傷害行為而自高處
      墜落，致被害人發生死亡之結果，依前揭判例意旨，亦有
      詳查之必要：
      查證人即山水私塾社區警衛張文生證稱：「（問：你於
        何時、何地發現？發現情形如何？）於99年7 月27日1
        時43分左右，我先看到傷者從右方對面馬路跑到山水私
        塾的守衛室外，當時他是背對著我，所以我看不清楚他
        的面孔。約過幾分鐘，就看到有兩個人男子在山水私塾
        警衛室前（竹東鎮○○路○段236 巷）找一名男子。那
        兩個人中的其中一位向我詢問，有沒有看到一名男子進
        入山水私塾社區內。我回答，不可能，外人不能隨便進
        出。他們兩個（誤載為「們」）在警衛室門前停約半個
        小時才開車離開。到了凌晨3 時左右，我巡邏時聽到社
        區後方有喊叫的聲音，我覺得叫聲很奇怪，巡邏完畢就
        向竹東派出所報案。」、「（問：你聽到大叫聲是從何
        處傳來的？）是在我們社區正後方，大概是在內灣線鐵
        軌那邊。」、「（問：你有無看到黃首霈走出社區，我
        01時44分左右看到他的時候，他就從右方對面馬路跑到
        我們警衛室門外在往北興路一段方向跑，當時只有他一
        個人，約幾分鐘就有一輛轎車停在警衛室門口，有一名
        男子問我有沒有看到一名男生進入社區，我說沒有，他
        們就待在警衛室附近待了約20-30 分鐘才開車離開。」
        等語（見相驗卷第6 至7 頁）。
      證人王順助證稱：「（問：喝酒期間你們是否有起衝突
        ？）．．．而黃首霈跑到快炒店對面大樓前又大吼大叫
        ，而我經理陳榮峻就叫司機張炳堂過去叫黃首霈並要載
        他回家，我當時就去開車停在快炒店旁和我經理陳榮峻
        在車上等，我當時就看到張炳堂過去叫黃首霈時，而黃
        首霈見張炳堂前來就跑開，我和陳榮峻等了一段時間後
        ，我經理陳榮峻就打電話給張炳堂說：如果找到黃首霈
        就坐計程車回公司，而我就先開車載我經理陳榮峻回成
        豐公司。」、「（問：黃首霈當時被毆打到店外並離開
        時，而該毆打黃首霈的兩名男子有無繼續跟隨上前追黃
        首霈？有無在店外觀看逗留？）並沒有看到該兩名男子
        有追向前去，也沒發現該兩人有在外觀看逗留。」等語
        （見相驗卷第28頁）。
      證人陳榮峻證稱：「（問：喝酒期間你們是否有起衝突
        ？）．．．然後黃首霈就自己一個人跑到快炒店對面大
        吼大叫，我就叫司機張炳堂過去載他回家，我就與同事
        王順助開車先離開回家（成豐公司），當時的時間約為
        99年7 月27日凌晨1 時多。」、「（問：你是否知道黃
        首霈發生何事？）我知道是張炳堂追過去對面馬路，然
        後黃首霈就跑給他追，我看到的方向就是跑過去之後往
        榮民醫院方向跑，我一下就沒看到黃首霈了，我就叫張
        炳堂去找他回公司，然後我就與王順助開車回公司了。
        」等語（見相驗卷第31頁）。
      證人張炳堂證稱：「（問：喝酒期間你們是否有起衝突
        ？）．．．我跌倒的時候黃首霈就衝出店外了，我跟著
        他出店外，我倆（誤載為「兩」）一起在店外門口他告
        訴我趕快離開，我回頭進店內叫老闆幫我叫車，那時我
        就看到黃首霈跑過車道（北興路）去對面（山水私塾）
        那方向，我看到後追過去，可是就沒看到黃首霈了，我
        就詢問警衛有無看到黃首霈進去社區內，可是警衛回答
        我沒有，同時間計程車也來了，我就坐上計程車往竹東
        榮民醫院方向尋找，看到一條路（水資路）我與計程車
        司機左轉進去，用遠光燈尋找，也沒看到，一直找到一
        個下坡，我們就想沒找到就迴轉離開，之後就沿著路（
        北興路三段）往回家的方向慢慢找，找不到，心想黃首
        霈可能回成豐公司了，於是我就坐車回成豐公司。」、
        「（問：黃首霈衝過車道時後方有無他人追趕？）都沒
        有。因為他跑過去對面車道時，我還看到他站在那邊大
        笑。」等語（見相驗卷第45頁）。
      證人即大竹東車行司機黃春生證稱：「（問：你於何時
        接獲叫車（竹東鎮水岸快炒）電話？電話號碼為何？）
        於99年07月27日01時38分左右接獲客人叫車。當時叫車
        電話號碼我沒有記。」、「（問：客人於何處上車並於
        何處下車？你所駕（誤載為「妳所加」）車號為何？當
        時狀況為何？）客人於竹東鎮水岸快炒候車，當我到開
        車到水岸快炒前客人說要等朋友，我就駕駛小自7830-Y
        W 號隨客人於竹東鎮○○路○段山水私塾前一起等他朋
        友約15-20 分鐘左右，等不到客人的朋友（黃首霈）我
        就駕駛小自7830-YW 號載客人沿北興路三段快炒往民德
        路口處及水資源路來回尋找客人的朋友（黃首霈）約15
        分鐘左右未發現客人的朋友（黃首霈）我就載客人離開
        山水私塾前往竹東鎮上坪夢幻世界505 室客人下（誤載
        為「就」）車我就開車回車行。」、「（問：你所載的
        客人於水資源街尋找朋友時有無喊叫？有無聽到其他呼
        救聲？）我載著客人於水資源街尋找朋友時有向山水私
        塾方向喊叫他朋友名字。我當時沒有聽到任何呼救聲。
        」、「（問：你與客人在水資源街尋找時有無發現車輛
        或人？）我當時於水資源街尋找客人的朋友時在水資源
        街沒有看到任何車輛出入及有沒有發現任何人在水（誤
        載為「稅」）資源街走動。」等語（見相驗卷第279 至
        280 頁）。
      綜合上開證人等所為證述，及卷附現場圖、偵查報告及
        所附監視器相片等資料（見相驗卷第63至64、259 至26
        4 頁）參互以析，可知被害人遭被告毆打後，旋跑出店
        外，途經山水私塾社區守衛室前，嗣即不知去向，其後
        僅有證人王順助、陳榮峻、張炳堂追出店外，證人張炳
        堂更四處尋找被害人約20至30分鐘，期間並未發現他人
        在後追逐被害人，亦未聽聞被害人之呼救聲，由此觀之
        ，堪認被告在該店包廂外走道毆打被害人後，應無繼續
        至店外追毆被害人之行為；又依證人張文生上開證述，
        被害人係於案發當日凌晨1 時43分許經過該社區守衛室
        前，距離證人張文生於同日凌晨3 時許聽見被害人之呼
        救聲，已相隔1 小時餘之久，實難謂被害人係為躲避被
        告進一步之傷害，情急之下自高處墜落受傷致生死亡之
        結果。從而，被害人自高處墜落水溝所受之傷勢，應與
        被告上開傷害行為無關，尚難認被害人之死亡結果與被
        告上開傷害行為，具有相當因果關係，更遑論被告對於
        被害人之死亡結果具有預見可能性，自不得以傷害致死
        之罪名相繩。
  ４、綜上所述，被告前揭所辯，核屬事後畏罪卸責之詞，委不
      足採。本件被告傷害犯行事證明確，洵堪認定，應依法論
      科。
三、論罪及科刑：
（一）論罪：被告鍾正明所為，係犯刑法第277 條第1 項之傷害
      罪。
（二）科刑：審酌被告鍾正明因被害人疑似酒後失控行為而衍生
      肢體衝突之際，竟不思以冷靜、理性態度面對，反出手還
      擊，與被害人發生拉扯、扭打，而侵害被害人之身體法益
      ，實值非難，兼衡被告犯罪之動機、目的、手段、被害人
      所受傷害程度，且迄未與被害人之妻即告訴人達成和解，
      以及被告犯後否認犯行等一切情狀，量處如主文所示之刑
      ，並諭知易科罰金之折算標準，以示懲儆。
四、依刑事訴訟法第449 條第1 項、第454 條第1 項，刑法第27
    7 條第1 項、第41條第1 項前段，刑法施行法第1 條之1 第
    1 項、第2 項前段，逕以簡易判決處刑如主文。
中    華    民    國   100    年    7     月    13    日
                    新竹簡易庭  法  官        邱忠義
以上正本證明與原本無異。
如不服本判決，應於判決送達後10日內向本院提出上訴書狀。上
訴書狀應敘述具體理由，未敘述上訴理由者，應於上訴期間屆滿
後20日內補提理由書狀於本院（均須按他造當事人之人數附繕本
）「切勿逕送上級法院」。
中    華    民    國   100    年    7     月    13    日
                                書記官        李念純
附錄本案論罪科刑實體法條全文：
刑法第277 條第1 項：
傷害人之身體或健康者，處3 年以下有期徒刑、拘役或1 千元以
下罰金。（罰金之貨幣單位改為新臺幣，並提高為30倍）